【裁判字號】    91,訴,2137
【裁判日期】    920331
【裁判案由】    毒品危害防制條例
【裁判全文】
臺灣高雄地方法院刑事判決                        九十一年度訴字第二一三七號
    公  訴  人  臺灣高雄地方法院檢察署檢察官
    被      告  乙○○
    指定辯護人  本院公設辯護人  丙○○
右列被告因毒品危害防制條例案件，經檢察官提起公訴（九十一年度偵字第一三○三
四號），本院判決如左：
    主  文
乙○○連續販賣第一級毒品，累犯，處有期徒刑拾肆年，褫奪公權捌年。
扣案之第一級毒品海洛因貳包（驗後淨重合計零點貳參公克）沒收銷燬之；0000
000000號行動電話壹支沒收之。販賣第一級毒品所得共計新臺幣伍仟元沒收之
，如全部或一部不能沒收時，以其財產抵償之。
    事  實
一、乙○○曾於民國八十五年間因違反懲治走私條例案件，經臺灣臺南地方法院判處
    有期徒刑九月確定，並於八十六年八月十七日縮短刑期執行完畢。詎仍不知悔改
    ，竟基於意圖販賣第一級毒品海洛因藉以牟利之概括犯意，以行動電話0000
    000000號為聯絡工具，自九十一年六月間某日起，連續在高雄縣茄萣鄉○○路其住處附近或第一公墓等處，每次以新臺幣（下同）五百元至二千元不等之
    價格，販賣第一級毒品海洛因予丁○○施用十次。嗣經警查獲丁○○施用毒品之
    犯行，經其供出毒品來源係購自乙○○後，由丁○○撥打前開行動電話號碼與乙○○聯絡，佯稱欲再以一千元向其購買第一級毒品海洛因，雙約定交易時間、地
    點，於同年月二十六日下午五時三十分許，乙○○依約由不知情之吳炯安（另經
    檢察官為不起訴處分確定）騎乘車牌號碼ＰＪＪ─○九五號重型機車載至高雄縣
    茄萣鄉○○路一○七號斜對面馬路上，正欲交付海洛因予丁○○之際，即為埋伏
    之員警當場查獲而未遂，並扣得第一級毒品海洛因二包（驗後淨重合計○‧二三
    公克）及其供販賣海洛因聯絡用之上開行動電話一支。
二、案經台南市政府警察局第六分局移送臺灣高雄地方法院檢察署檢察官偵查起訴。
    理  由
一、訊據被告乙○○固坦承有於前揭時、地乘坐吳炯安所騎乘之重型機車為警查獲之
    事實，惟矢口否認有何販賣第一級毒品海洛因之犯行，辯稱：伊沒有販賣毒品，
    因為丁○○要拿錢還給伊，所以約在在高雄縣茄萣鄉○○路一○七號那裡見面，
    查獲之二小包海洛因非伊所有，在警察局因警察要求伊配合才可以交保，且伊認
    為承認可以判輕一點才坦承的，而丁○○因向伊借過錢，伊向其催討時曾說過重
    話，所以可能是丁○○和警察要誣陷伊的云云。
二、經查：
  (一)按被告之自白，非出於強暴、脅迫、利誘、詐欺、違法羈押或其他不正之方法，
    且與事實相符者，得為證據，刑事訴訟法第一百五十六條第一項定有明文；而被
    告之自白，須非出於強暴、脅迫、利誘、詐欺或其他不正之方法，且與事實相符
    者，始得採為證據，如果被告之自白，係出於不正之方法，並非自由陳述，即其
    取得自白之程序，已非適法，則不問自白內容是否確與事實相符，因其非係適法
    之證據，即不能採為判決基礎，故審理事實之法院，遇有被告對於自白提出刑求
    之抗辯時，應先於其他事實而為調查（最高法院二十三年上字第八六八號判例參
    照）。本件被告乙○○於警訊中制作筆錄時之錄音帶，經本院當庭勘驗結果，該
    錄音帶之內容與被告於警訊時所制作筆錄之內容一致，以一問一答之方式訊問，
    被告於應訊時並無受強暴、脅迫、利誘、或其他不正當之方法，且未有警方要求
    被告配合坦承查獲之毒品為被告所有即可交保出去之情形，有本院九十二年三月
    十八日審判筆錄一份在卷可參，是被告前開所辯警察要其配合才可交保云云，即
    難採信，合先敘明。
  (二)又被告乙○○確有販賣海洛因予丁○○等情，業據被告於警訊時供稱：於九十一
    年六月九日開始販賣，大約有十幾天，有賣給丁○○，都是以二、三百元或五百
    元不等之價錢，以行動電話0000000000號聯絡購買毒品海洛因，都約
    在高雄縣茄萣鄉○○路段或在高雄縣茄萣鄉海賓酒家旁之橋頭等處，警方查扣之
    毒品海洛因二小包係伊的，要賣給丁○○的等語（見九十一年六月二十六日警訊
    筆錄），而其復於偵查初訊時供承：「之前賣給丁○○一至二次，一次約五百元
    ，昨天及前天下午三至四點同一地點有賣過一次，第一次是上禮拜五或禮拜六早
    上十點多，在同一地點賣給丁○○的等語（見偵查卷第四頁背面），再於本院初
    訊時供認：伊確實有販賣毒品，因伊要扶養太太及四個小孩，經濟困難才販賣毒
    品賺取利益，供生活所需，至今天為止約有二十幾日，有賣給丁○○約二、三次
    左右，每次價額二、五百元不等等語（見本院九十一年度聲羈字第四八○號案卷
    第八頁）。而證人丁○○於警訊時亦證稱：伊都是打0000000000號之
    行動電話向「銘哥」購買，每次均約在茄萣鄉第一公墓對面之馬路上交易，共購
    買約十次左右，如果伊打電話給「銘哥」，「銘哥」會出面賣海洛因給伊，伊願
    意配合警方查緝等語（見九十一年六月二十三日警訊筆錄），嗣於九十一年六月
    二十六日警訊中又證稱：警方於九十一年六月二十六日下午五時三十分許當場查
    獲之「明哥」即是販賣毒品海洛因給伊的被告乙○○，伊與被告乙○○大約交易
    十幾次，每次均以二千、一千、五百不等之代價向其購買海洛因，每小包五百元
    ，可供伊注射施打約一至二次，每次交易被告乙○○均將海洛因放在右手手掌，
    等伊給錢後，就直接將毒品給伊等語（見九十一年六月二十三日警訊筆錄），再
    於偵查中證述：從九十一年六月初開始，直到被抓二十六日止，約定購買地點都
    在被告乙○○住處附近，每次大約都買一千至二千五百元，只能吸食一次或二次
    ，伊是透過朋友介紹才認識被告，都打0000000000號電話和被告聯絡
    ，六月二十六日那天以前伊都用公共電話，六月二十六日那天伊也是打電話給被
    告約好買一千元，約定在茄萣鄉○○○○路那邊交易，當天警察有透過攝影機讓
    伊指認就是「銘哥」，伊願意在法庭中作證，但不希望和被告面對面，因為怕被
    告會傷害伊的家人等語（見偵查卷第七十一頁背面）。是被告乙○○上述於警訊
    、偵查中初訊及本院初訊時之自白，核與證人丁○○於警訊及偵查中證述之情節
    大致相符，雖證人丁○○於本院審理時就交易之次數與警訊、偵查中所述不一，
    然本院審理時距案發時已有五個月之久，人之記憶難免隨著時間經過而有所記憶
    不清之處，且證人亦稱不是很清楚記得幾次，而就其他何時？何地？以何方式、
    價格？向被告購買海洛因則與其於警訊、偵查中所陳相符（見本院九十一年十一
    月十五日審判筆錄），是自以證人於警訊、偵查中記憶清晰之時所述向被告每次
    以五百元至二千元不等之價格購買海洛因十次較可採信。此外，並有扣案之海洛
    因二包及被告供販賣海洛因聯絡用之上開行動電話一支足資佐證，而扣案之海洛
    因二包經送請法務部調查局檢驗結果，確係第一級毒品海洛因無訛，驗後淨重合
    計○‧二三公克（包裝重○‧四五公克），有該局九十一年七月十七日調科壹字
    第二二○○一三七三八號鑑定通知書一紙在卷可憑。
  (三)另證人即查獲乙○○之警員甲○○於本院審理時到庭證稱：因為丁○○在轄內加
    油站被查獲施用毒品，伊即要丁○○提供上游之人，丁○○說在茄萣鄉向一位叫
    明哥的人購買的，因為丁○○供詞合理，有交代詳細交易時間、地點，也願意配
    合警方偵辦，所以移送到地檢署後又回來報告，過二、三天後丁○○帶伊到茄萣
    鄉去，還沒有打電話給明哥前，就跟伊說如果不是在查獲地點交易，就是在茄萣
    一處公墓交易，丁○○說明哥要交毒品時，都是騎機車，然後將毒品緊握在手裏
    ，交給丁○○，所以伊就非常注意，後來是明哥與丁○○聯絡，說要在查獲地點
    交易，伊就在查獲的地點埋伏，丁○○在該處等待，伊看到吳炯安騎機車載被告
    到該處，正在與丁○○交易時就衝出去了，伊的同仁有看到被告的手有丟擲的動
    作到人行道，所以才去人行道查看，是二包海洛因而查獲等語（見本院九十一年
    十月十八日審判筆錄），核與證人丁○○於本院審理中結證稱：伊事先被警察查
    獲施用毒品，警察就叫伊帶他們去抓賣伊毒品之人，二十六日伊就打公共電話給
    被告乙○○說要跟買賣品，警察就跟伊去，伊當時是騎機車，被告就約伊在馬路
    旁，伊跟被告說我要買一千元的海洛因等語相符（見本院九十一年十一月十五日
    審判筆錄），則本件因警先查獲證人丁○○施用毒品之犯行，經證人丁○○供出
    毒品來源係購自被告後，由證人丁○○與被告聯絡，佯稱欲以一千元之代價向其
    購買海洛因，雙方談妥價格、約定交易時間、地點，於當日下午五時三十分許，
    被告依約至高雄縣茄萣鄉○○路一○七號斜對面馬路上會見證人丁○○，衡情被
    告若無販賣海洛因予證人丁○○之意，豈有可能甘冒受販賣毒品重刑追訴之風險
    ，而於接獲證人丁○○之電話後即至約定之地點，並攜帶海洛因二包之理。又因
    被告既有販賣毒品海洛因之故意，且與購買者即證人丁○○談妥價格、約定交易
    時間、地點，依約前往交易處所，即已著手實施販賣毒品之行為，惟證人丁○○
    原無買受毒品之意思，其虛與被告買賣毒品，意在協助警察辦案，以求人贓俱獲
    ，故因警察埋伏在側，伺機逮捕，事實上其等不可能真正完成買賣毒品之行為，
    應認為此次係屬販賣未遂。
  (四)雖被告聲請傳喚證人戊○○以證明證人丁○○確有向其借款未還，而誣陷其販賣
    毒品之情事，而證人戊○○於本院審理中雖證稱：丁○○都載伊去向被告借錢，
    伊看過被告三、四次，因為借錢借了三、四次，都約在茄萣鄉的統一超商，九十
    一年間借的，但不知何月，因為丁○○借了錢都沒有還，所以他們之間有發生口
    角等語（見本院九十二年一月十七日審判筆錄），然證人戊○○上開所證僅足認
    被告與證人丁○○間有債務糾紛，而該債務糾紛究係因交易毒品應交付之金錢或
    純綷借貸後應償還之金錢而起，證人丁○○是否因該債務糾紛即誣陷被告販賣海
    洛因，由證人戊○○前開之證詞中並無從得知，是證人戊○○於本院審理時所為
    之證述自無從為被告有利之認定。
  (五)查第一級毒品海洛因物稀價昂，且為政府所嚴予查緝之物，販賣毒品海洛因者，
    茍無利可圖，應無甘冒被供出來源或被檢警查緝法辦之危險而平價或低價販賣海
    洛因之理，故被告販賣海洛因給證人丁○○，其取得之價格必較出售之價格低廉
    ，或以同一價格販賣而減少毒品之份量，從中賺取買賣價差牟利，被告有營利之
    意圖甚明。
  (六)綜上所述，被告前開所辯，顯係事後卸責飾詞，不足採信，本件事證明確，被告
    犯行洵堪認定。
三、核被告乙○○所為，係犯毒品危害防制條例第四條第一項之販賣第一級毒品罪。
    被告最後一次之販賣行為，雖與購買者即證人丁○○談妥價格、約定交易時間、
    地點，但因證人丁○○係配合警方查案，當時實無購買海洛因之真意，故被告之
    犯行在法律上之評價係已著手於非法販賣海洛因之行為而未遂，係犯同條例第四
    條第五項、第一項之販賣第一級毒品未遂罪。又被告非法持有第一級毒品海洛因
    之低度行為，應為販賣第一級毒品海洛因之高度行為所吸收，不另論罪。被告多
    次販賣第一級毒品海洛因之行為（十次既遂、一次未遂），時間緊接，方法相同
    ，觸犯構成要件相同之罪名，顯係基於概括之犯意反覆為之，應依連續犯之規定
    ，以販賣第一級毒品既遂罪論。另被告曾於八十五年間因違反懲治走私條例案件
    ，經臺灣臺南地方法院判處有期徒刑九月確定，並於八十六年八月十七日縮刑期
    滿執行完畢，有臺灣高雄地方法院檢察署刑案資料查註紀錄表及臺灣高等法院被
    告全國前案紀錄表一份在卷可參，其受有期徒刑執行完畢，於五年以內再犯有期
    徒刑以上之本罪，為累犯，本應依法加重其刑，惟其所犯之販賣第一級毒品罪之
    法定刑死刑或無期徒刑之部分，依法不得加重外，其餘部分（即罰金刑部分）應
    依刑法第四十七條之規定加重其刑。又被告販賣海洛因予證人丁○○施用，固嚴
    重戕害證人丁○○身心健康，造成毒品之危害，然被告所販賣之毒品數量遠不及
    一般大盤商、中盤商之持有量，為圖一時之利，而犯重典，若科以法定本刑，尚
    嫌過苛，衡情尚有可憫恕之處，爰依刑法第五十九條規定減輕其刑罰。爰審酌被
    告素行不佳，猶不知悔改警惕，竟販賣海洛因海洛因予他人施用牟利，戕害他人
    之身心健康及擴散毒品之危害，惡性非輕，且犯後猶否認犯行，不知悔改等一切
    情狀，量處如主文所示之刑，以資懲儆。且依被告犯罪性質，認有褫奪公權之必
    要，併宣告褫奪公權八年。扣案之第一級海洛因二包（驗後淨重合計○‧二三公
    克），應依毒品危害防制條例第十八條第一項之規定，不問屬於犯人與否，均沒
    收銷燬之；而被告用以供販賣第一級毒品海洛因聯絡所用之000000000
    0號行動電話一支，係供犯罪所用之物，應依毒品危害防制條例第十九條第一項
    之規定宣告沒收之。至扣案之0000000000號行動電話一支，尚查無證
    據足以證明確供被告販賣第一級毒品海洛因所用之物或因販賣第一級毒品海洛因
    所得之物，亦非屬違禁物，爰不另為沒收之諭知。又毒品危害防制條例第十九條
    第一項所謂追徵，係指所得者為金錢以外之其他財物而無法沒收時，始應追徵其
    價額，如所得財物為金錢而無法沒收時，則應以其財產抵償之，不發生追徵價額
    之問題，是被告雖否認販賣海洛因之情事，然被告販賣海洛因予證人丁○○十次
    ，每次五百元至二千元不等之價格，因此以最有利於被告之情形計算，則認定每
    次交易價格為五百元，因此被告販賣十次海洛因予證人丁○○所得共計五千元，
    應依毒品危害防制條例第十九條第一項規定諭知沒收之，如全部或一部不能沒收
    時，以其財產抵償之。
據上論斷，應依刑事訴訟法第二百九十九條第一項前段，毒品危害防制條例第四條第
一項、第十八條第一項、第十九條第一項，刑法第十一條、第五十六條、第四十七條
、第五十九條、第三十七條第二項，判決如主文。
本案經檢察官陳碧霞到庭執行職務。
中    華  民    國     九十二     年      三      月      三十一        日
                                      臺灣高雄地方法院刑事第三庭
                                          法  官     陳玉聰
右正本證明與原本無異。
如不服本判決，應於判決送達後十日內，向本院提出上訴狀。
                                          書記官     鄭淑臻
中      華      民      國    九十二    年      四      月      二      日
附錄本判決論罪科刑法條全文：
毒品危害防制條例第四條第一項：
製造、運輸、販賣第一級毒品者，處死刑或無期徒刑；處無期徒刑者，得併科新台幣
一千萬元以下罰金。


司法院資訊處製作；財團法人民間司法改革基金會備份。
